【裁判字號】    97,上易,2704
【裁判日期】    971128
【裁判案由】    竊盜
【裁判全文】
臺灣高等法院刑事判決                97年度上易字第2704號
上  訴  人
即  被  告  丙○○
選任辯護人  鄒玉珍  律師
上列上訴人因竊盜案件，不服臺灣桃園地方法院97年度易字第
694號，中華民國97年8月29日第一審判決（起訴案號：臺灣桃園
地方法院檢察署97年度偵字第7103號），提起上訴，本院判決如
下：
    主  文
原判決關於丙○○部分撤銷。
丙○○搬運贓物，累犯，處有期徒刑陸月，如易科罰金，以新台
幣壹仟元折算壹日。
    事  實
一、丙○○前曾因施用第二級毒品，經臺灣桃園地方法院於民國
    （下同）93年4月18日以93年度壢簡字第322號判決判處有期
    徒刑6月確定，於93年9月6日易科罰金執行完畢。
二、緣有乙○○（業經原法院判處有期徒刑捌月）與綽號「阿忠
    （音譯）」之不詳真實姓名成年男子，共同意圖為自己不法
    之所有，基於竊盜之犯意聯絡，於不詳時間，至桃園縣楊梅
    鎮三湖里7鄰7之3號「燁輝鐵工廠」，自該工廠先前即已遭
    不詳之人破壞之側門入內後，徒手竊取廠主甲○○所有，原
    做為白鐵水槽所用之不銹鋼鐵條10條，將之搬運至附近草叢
    藏匿。得手後，由綽號「阿忠（音譯）」之不詳姓名成年男
    子約定以新臺幣三千元之代價，委請丙○○駕駛HT-5396號
    自用小貨車為之搬運上開竊得之不銹鋼鐵條；丙○○明知前
    揭物品係屬來路不明之贓物，仍應允代為搬運。嗣於97年3
    月6日13時許，丙○○駕駛HT-5396號自用小貨車，至「燁輝
    鐵工廠」附近草叢，與乙○○及綽號「阿忠（音譯）」之不
    詳成年男子，正將竊得之鐵條搬上丙○○開來HT-5396號自
    用小貨車之際，為甲○○及時發覺報警，而當場查獲丙○○
    、乙○○，「阿忠」則趁隙逃逸。
三、案經桃園縣政府警察局楊梅分局移送臺灣桃園地方法院檢察
    署檢察官偵查起訴。
    理  由
一、證據能力部分：
  (一)按被告以外之人（包括證人、鑑定人、告訴人、被害人及共
    同被告等）於審判外之陳述雖不符刑事訴訟法第159條之1至
    之4等四條之規定，而經當事人於審判程序同意作為證據，
    法院審酌該言詞陳述或書面陳述作成時之情況，認為適當者
    ，亦得為證據；當事人、代理人或辯護人於法院調查證據時
    ，知有刑事訴訟法第159條第1項不得為證據之情形，而未於
    言詞辯論終結前聲明異議者，視為有前項之同意，同法第
    159條之5定有明文。
  (二)查，贓物認領保管單、查獲現場之照片，雖屬被告以外之人
    於審判外之書面陳述，且無符合同法第159條之1至之4等前4
    條之情形，但卷附贓物認領保管單、查獲現場之照片，經本
    院當庭提示，檢察官、被告及辯護人均表示「沒意見」，而
    不爭執其證據能力，且未經當事人於言詞辯論終結前聲明異
    議；本院審酌上開證據均非公務員違法取得之證據，復經於
    審判期日就上開證據進行調查、辯論，是該等證物，依刑事
    訴訟法第159條之5第2項規定，亦得作為證據。
  (三)被告從未爭執其在警詢、檢察官偵查及原法院審理中之陳述
    ，有何出於強暴、脅迫、利誘、詐欺、疲勞訊問、違法羈押
    或其他不正方法之取供情事；均合先敘明。
二、訊據被告丙○○固坦承於上揭時間、地點，與乙○○、「阿
    忠」共同前往「燁輝鐵工廠」附近草叢，搬運廠主甲○○所
    有之十條不銹鋼鐵條，而為甲○○及時報警查獲之事實，但
    矢口否認有何竊盜犯行，辯稱：是「阿忠」叫伊去幫忙搬，
    伊不知是贓物云云。惟查：
  (一)證人甲○○於原法院審理時具結證稱：我和警察在草堆查獲
    被告時，草堆內看到的是我們公司的白鐵水槽（按：即前述
    十根不銹鋼鐵條），但沒有發現被告等使用的工具，扣案的
    工具是警察從他們車上拿下來的，白鐵水槽本來是固定在工
    廠裡面的；... 我工廠的側門鐵門、房門玻璃是在本案發生
    前就被破壞的等語（見原審卷第33頁、第34頁）。並有贓物
    認領保管單1紙、查獲現場之照片2幀附卷可稽（見偵查卷第
    32頁、第33頁）。則本案查獲之不銹鋼鐵條10條，係告訴人
    甲○○遭竊之贓物，自可認定。
  (二)證人甲○○於原法院審理時復具結證稱：我看到被告他們在
    我工廠旁邊的草叢敲敲打打，要把東西搬走，我就去報警，
    警察馬上就來了，當時被告等人還在草叢裡，其中一個人跑
    掉了云云（見原審卷第33頁）。參以，被告亦坦承有於案發
    當日與乙○○、「阿忠」前去「燁輝鐵工廠」搬運不銹鋼鐵
    條，而為警當場查獲之事實（見97年度審易字第931號卷第
    47頁）。則被告有搬運本案不銹鋼鐵條贓物之行為，亦可認
    定。
  (三)被告丙○○獲案之初在警詢中即供陳：（問：外號阿宗男子
    雇用你載運贓物白鐵代價為何？）他說會給我三千運費云云
    （見偵查卷第8頁）；於檢察官偵查中又供稱：伊不知該不
    銹鋼水槽的所有權人是誰，「阿忠」找伊二人去的時候，也
    沒有說不銹鋼水槽是誰的，也不知道如何聯絡「阿忠」等語
    （見偵查卷第38頁、第39頁）。再查，本案被告代為搬運之
    不銹鋼鐵條10條，係拆卸自「燁輝鐵工廠」白鐵水槽之廢棄
    零件，業據證人甲○○述綦詳，並有現場查獲照片在卷可憑
    ；乃被告就此並非高價之10條廢棄零件，竟未詢問係何人所
    有，即貿然以三千元之不低價格受託搬運，則其主觀上有贓
    物之認識，亦毋庸置疑。
  (四)綜上所述，本件事證明確；被告所辯無非卸責之詞，不足採
    信；其犯行堪予認定，應依法論科。
三、論罪法條：
  (一)核被告丙○○之所為，係犯刑法第349條第2項之搬運贓物罪
    。公訴人認被告係構成刑法第321條第1項第2款、第3款、第
    4 款之結夥三人，攜帶兇器，毀越門扇竊盜罪，雖有未洽（
    詳如後述）；然起訴書已敘及被告搬運贓物之事實，本院自
    得就被告搬運贓物之犯行予以審判。
  (二)被告前曾因施用第二級毒品，經臺灣桃園地方法院於93年4
    月18日以93年度壢簡字第322號判決判處有期徒刑6月確定，
    於93年9月6日易科罰金執行完畢，有本院被告前案紀錄表一
    份附卷可稽，其於前案有期徒刑執行完畢後，五年內故意再
    犯本件有期徒刑以上刑之罪，為累犯，應依刑法第47條第1
    項規定加重其刑。
四、原審就被告丙○○予以論罪科刑，固非無見。惟查，被告丙○○之所為，核僅係犯刑法第349條第2項之搬運贓物罪；原
    審論以刑法第321條第1項之加重竊盜罪，尚有未當。被告丙○○之上訴意旨仍執陳詞否認犯罪，雖為無理由；然原判決
    關於被告丙○○部分既有上開可議之處，自應由本院將原判
    決關於被告丙○○部分撤銷改判。爰審酌被告丙○○搬運之
    贓物繡鋼廢棄零件價值尚非甚高，且已當場為被害人甲○○
    所追回，被告犯罪之動機、目的、手段，及渠等犯後態度等
    一切情狀，量處如主文所示之刑。扣案之開山刀等物雖係被
    告丙○○所有，惟無法證明與本案有關，不予沒收，併予敘
    明。
五、不另為無罪諭知部分：
  (一)公訴意旨另以：被告丙○○與乙○○及與真實姓名年籍不詳
    ，綽號「阿忠」之人，基於意圖為自己不法所有之犯意聯絡
    ，於97年3月6日下午1時許，攜帶足以為兇器使用之開山刀
    、白鐵鑿、鐵剪等物，破壞門窗（毀損部分未據告訴）潛入
    桃園縣楊梅鎮三湖里7鄰7之3號燁輝鋼鐵工廠內，竊取甲○○所有之不鏽鋼鐵條10條。嗣3人正欲載運竊得之鐵條時，
    為甲○○發覺報警而當場查獲，並扣得不鏽鋼鐵條10條、安
    全工作腰帶2 條、白鐵鑿2支、開山刀1支、鐵剪1支及勾繩1
    條。因認被告所為另涉犯刑法第321條第1項第2 款、第3款
    及第4款之加重竊盜罪嫌云云。
  (二)公訴人被告涉有前開罪嫌無非以：證人甲○○之證述，有不
    鏽鋼鐵條10條、安全工作腰帶2條、白鐵鑿2支、開山刀1 支
    、鐵剪1支及勾繩1條扣案，及贓物認領報管單、照片7張附
    卷，為其主要之論據。惟訊之被告堅決否認有犯行，辯稱：
    是「阿忠」叫伊等去幫忙搬等語。
  (三)惟按犯罪事實應依證據認定之，無證據不得認定其犯罪事實
    ；刑事訴訟法第154條第2項定有明文。次按認定犯罪事實所
    憑之證據，雖不以直接證據為限，間接證據亦包括在內；然
    而無論直接或間接證據，其為訴訟上之證明，須於通常一般
    之人均不致有所懷疑，而得確信其為真實之程度者，始得據
    為有罪之認定，倘其證明尚未達到此一程度，而有合理之懷
    疑存在時，事實審法院復已就其心證上理由予以闡述，敘明
    其如何無從為有罪之確信，因而為無罪之判決，尚不得任意
    指為違法。刑事訴訟法第161條已於民國91年2月8日修正公
    布，其第一項規定：檢察官就被告犯罪事實，應負舉證責任
    ，並指出證明之方法。因此，檢察官對於起訴之犯罪事實，
    應負提出證據及說服之實質舉證責任。倘其所提出之證據，
    不足為被告有罪之積極證明，或其指出證明之方法，無從說
    服法院以形成被告有罪之心證，基於無罪推定之原則，自應
    為被告無罪判決之諭知；本件原審審判時，修正之刑事訴訟
    法關於舉證責任之規定，已經公布施行，檢察官仍未提出適
    合於證明犯罪事實之積極證據，並說明其證據方法與待證事
    實之關係；原審對於卷內訴訟資料，復已逐一剖析，參互審
    酌，仍無從獲得有罪之心證，因而維持第一審諭知無罪之判
    決，於法洵無違誤。最高法院76年台上字第4986號、92年台
    上字第128號分別著有判例。經查：
    1.原審同案被告乙○○在本院審理中到庭以證人之身份具結
      證稱：（問：你們到達現場時，白鐵在哪裡？）工廠外面
      云云（見本院97年11月20日審判筆錄）。觀諸警方查獲現
      場之照片亦顯示扣案之不鏽鋼鐵條10條，確係藏置在「燁
      輝鐵工廠」附近草叢中（見偵查卷第33頁）；另參以，依
      扣案不鏽鋼鐵條10條之數量與長度觀之，該等不鏽鋼鐵條
      尚非短時間內可以輕易遷移位置各節綜合判斷；原審同案
      被告乙○○在本院審理中具結所為供證，應可採信。
    2.次查，本案遭竊之白鐵水槽（即前述十根不銹鋼鐵條）原
      係固定在「燁輝鐵工廠」裡面等情，業據告訴人甲○○於
      原法院審理時具結供證在卷。設若該等水槽不銹剛鐵條在
      「燁輝鐵工廠」內遭竊時，被告丙○○已駕駛HT-5396號
      自用小貨車到場協助，衡情，為縮短行竊過程以減免為他
      人發覺之機會，被告等人理應迅即將該等不銹剛鐵條，直
      接送上被告丙○○駕駛之HT-5396號自用小貨車，尚無將
      竊取得手之鐵條暫時搬運至工廠附近草叢藏置，以徒增事
      端之必要。因之，被告所辯：是「阿忠」叫伊等去幫忙搬
      乙節，尚可採信；被告並未參與進入「燁輝鐵工廠」行竊
      之犯行，當可認定。
    3.至於，告訴人甲○○先前在檢察官偵查中固曾指稱：我有
      看到被告二人拿刀子，還有剪電線的工具，我看到他們拿
      工具在手上正在偷電線，也有看到被告三人進入工廠偷東
      西云云（見偵查卷第46頁）；且警員事後亦在被告丙○○
      之小貨車上扣得開山刀、白鐵鑿、鐵剪等物。惟該證人甲○○其後在原法院審理時已改稱：伊只有看到被告等人在
      工廠旁邊的草堆搬東西，並沒有看到有工具等語；已見前
      述。參諸被告始終均否認攜帶工具行竊，且甲○○係本案
      被害人，應無曲意迴護被告之必要；從而，當可認甲○○
      在偵查中所述，不過係依憑其目睹被告等人在草叢中搬運
      贓物之印象，加上事後警員在被告車上查扣之開山刀、白
      鐵鑿等工具，所自行拼湊推測而來；其此部分指述尚非可
      採，附予敘明。
    4.綜上所述，檢察官所提出之證據，尚無從說服法院以形成
      被告犯有此部分竊盜罪之心證。
  (四)此外，復查無其他積極事證足以證明被告有公訴意旨所指之
    竊盜犯行，此部分被告之犯罪尚屬不能證明。惟因公訴意旨
    認上開行為核與前揭經本院論罪科刑之贓物罪部分，同屬事
    實上之一罪，爰不另為無罪之諭知。
據上論斷，應依刑事訴訟法第369條第1項前段、第364條、第299
條第1項前段，刑法第349條第1項、第47條第1項前段，判決如主
文。
本案經檢察官陳玉珍到庭執行職務。
中    華    民    國    97    年    11    月    28    日
                  刑事第十庭    審判長法  官 楊炳禎
                                      法  官 朱光仁
                                      法  官 陳博志
以上正本證明與原本無異。
不得上訴。
                                      書記官 陳嘉文
中    華    民    國    97    年    11    月    28    日


司法院資訊處製作；財團法人民間司法改革基金會備份。
